【裁判字號】    95,訴,508
【裁判日期】    950426
【裁判案由】    洗錢防制法
【裁判全文】
臺灣板橋地方法院刑事判決               95年度訴字第508號
公  訴  人  臺灣板橋地方法院檢察署檢察官
被      告  乙○○
上列被告因違反洗錢防制法案件，經檢察官提起公訴（九十四年
度偵緝字第二四七二號），本院判決如下：
    主  文
乙○○幫助掩飾因自己重大犯罪所得財物，處有期徒刑伍月，如
易科罰金，以參佰元折算壹日。
    事  實
一、乙○○雖已預見其所提供之帳戶可能幫助他人（或某犯罪集
    團）掩飾該他人（或該犯罪集團）自己重大犯罪所得財物，
    竟仍基於幫助掩飾他人因該他人自己重大犯罪所得財物之幫
    助洗錢之不確定故意，於民國九十三年八月十八日，至臺北
    縣三重市○○路○段六十六號中國信託商業銀行重陽分行，
    申請開立帳號第000000000000號帳戶，並於當
    日開戶完成後，將前開帳戶之存摺、金融卡及金融卡密碼交
    付予真實年籍姓名不詳之成年人。嗣某詐欺集團於取得乙○
    ○之前開存摺、金融卡及金融卡密碼後，即基於常業詐欺之
    犯意，於同年月二十八日晚間八時四十分許，致電甲○○，
    向甲○○佯稱：其子因為人作保遭擄走，需至提款機匯款贖
    人等語，致甲○○陷於錯誤，而依其指示至臺北縣汐止市○
    ○○路家樂福大賣場內之中國信託商業銀行提款機，於當日
    晚間九時十三分、九時十六分、九時二十二分接續轉帳匯款
    三萬元、一萬九千元、一萬一千元至乙○○前開中國信託商
    業銀行帳戶內，乙○○所提供之帳戶因而為上開詐欺集團用
    以掩飾其等因自己常業詐欺重大犯罪所得之財物。嗣因甲○
    ○察覺有異報警處理而查悉上情，並於九十四年四月十九日
    上午十一時二十分許，乙○○前往上址中國信託商業銀行重
    陽分行辦理存摺、金融卡掛失時，為警當場查獲。
二、案經臺北縣政府警察局三重分局報請臺灣板橋地方法院檢察
    署檢察官偵查起訴。
    理  由
甲、證據能力部分
    按被告以外之人於審判外之言詞或書面陳述，除法律有規定
    者外，不得作為證據，刑事訴訟法第一百五十九條固定有明
    文。惟被告以外之人於審判外之陳述，雖不符同法第一百五
    十九條之一至之四之規定，而經當事人於審判程序同意作為
    證據，法院審酌該言詞陳述或書面陳述作成時之情況，認為
    適當者，亦得為證據。又當事人、代理人或辯護人於法院調
    查證據時，知有第一百五十九條第一項不得為證據之情形，
    而未於言詞辯論終結前聲明異議者，視為有前項之同意，此
    亦據同法第一百五十九條之五規定甚明。查證人即被害人甲
    ○○於警詢中之陳述，為審判外之陳述而屬傳聞證據，且不
    符刑事訴訟法第一百五十九條之一至之四之規定，惟公訴人
    、被告就前開陳述，於本院審判程序中均表示同意引為證據
    ，而本院審酌其陳述作成時之情況，核無違法取證及證明力
    明顯過低之瑕疵，亦認以之作為證據為適當，故依前開規定
    ，上開證人甲○○於警詢中之陳述，自得為證據。
乙、事實認定及論罪科刑之理由
一、訊據被告乙○○矢口否認有何幫助洗錢之犯行，辯稱：伊申
    請開立上開中國信託商業銀行帳戶的目的係為寄錢回去娘家
    ，但因伊先生不讓伊寄錢回去，都會將伊申請的銀行存摺拿
    走，因此不敢將存摺、金融卡、密碼拿上樓，而放在機車置
    物箱中，隔天要上班時就發現存摺、金融卡、密碼不見了，
    但因為伊要上班，所以沒有立刻去辦理掛失，伊並沒有將該
    帳戶交給他人云云。
二、經查：
  (一)被告係於九十三年八月十八日，至臺北縣三重市○○路○段
    六十六號中國信託商業銀行重陽分行，申請開立帳號第00
    0000000000號帳戶，並領有存摺、金融卡等情，
    業經被告自承在卷，並有中國信託商業銀行對帳單、整合性
    通訊資料維護列印畫面、印鑑卡、辦理各項業務申請書各一
    紙、帳戶歷史交易查詢二紙附卷可稽；而證人甲○○係因在
    九十三年八月二十八日晚間，接獲詐欺集團來電佯稱其子因
    為人作保遭擄走，需至提款機匯款贖人，陷於錯誤，而於同
    日晚間九時十三分、九時十六分、九時二十二分接續轉帳匯
    款三萬元、一萬九千元、一萬一千元至乙○○前開中國信託
    商業銀行帳戶內等情，亦經證人甲○○於警詢中證述明確，
    並有中國信託商業銀行對帳單一紙、帳戶歷史交易查詢二紙
    、客戶交易明細單三紙在卷可參，均堪認定。
  (二)被告雖以其上開中國信託商業銀行帳戶之存摺、金融卡、密
    碼係一併遺失置辯；惟一般人均知，持有帳戶之金融卡並知
    悉金融卡之密碼後，即可利用金融卡任意自帳戶提領現款，
    故一般人均會將金融卡與密碼分別存放，以防止同時遺失而
    遭盜領之風險，被告竟將領得之存摺、金融卡及密碼一併放
    置於機車置物箱內，已與常情有違；且依被告所述，其係因
    擔心該中國信託商業銀行帳戶之存摺為其夫拿取，故將之放
    置於機車置物箱內云云，惟以被告於九十三年八月十八日當
    天，除申請開立上開中國信託商業銀行之帳戶外，並有至玉
    山商業銀行重新分行申請開立帳號第000000000號
    帳戶一節，亦有玉山商業銀行重新分行九十五年三月二十八
    日玉山重新字第０六０三二七０二號函附之玉山商業銀行存
    款戶約定書、被告身分證正反面影本、全民健康保險卡影本
    在卷可佐，是倘被告真係擔心所申請開立之帳戶存摺、金融
    卡為其夫擅自拿取，其何以僅將上開中國信託商業銀行帳戶
    之存摺、金融卡、密碼放置於機車置物箱內，而仍將所申請
    之玉山商業銀行帳戶之存摺、金融卡攜帶上樓，由此益見被
    告辯詞之可疑；況經向各金融機構查詢結果，被告於五年內
    共向臺灣土地銀行、合作金庫商業銀行、第一商業銀行、華
    南商業銀行、彰化商業銀行、上海商業儲蓄銀行、國泰世華
    商業銀行、臺灣中小企業銀行、中華郵政股份有限公司、復
    華商業銀行、玉山商業銀行、中國信託商業銀行等十二家金
    融機構申請開戶，其中合作金庫商業銀行、彰化商業銀行、
    上海商業儲蓄銀行、復華商業銀行等四家金融機構之帳戶並
    均係於九十三年七月十五日同日申請開立，第一商業銀行、
    玉山商業銀行、中國信託商業銀行之帳戶則係於九十三年八
    月間申請開立，其於臺灣土地銀行、合作金庫商業銀行、華
    南商業銀行二重分行、彰化商業銀行、國泰世華商業銀行、
    中華郵政股份有限公司、復華商業銀行申請開立之帳戶並均
    遭列為警示帳戶等情，復有金融機構回應狀態列印畫面一紙
    、臺灣土地銀行復興分行九十五年四月十日復存字第０九五
    ００００五六五號函、合作金庫商業銀行二重分行九十五年
    三月二十九日合金二重字第０九五０００一四六六號函、第
    一商業銀行重陽分行九十五年三月二十一日（九五）一重陽
    字第一二號函、華南商業銀行二重分行九十五年三月二十四
    日（九五）華二重字第０五一號函、華南商業銀行五甲分行
    九十五年三月二十四日（九五）華五字第五四號函、彰化商
    業銀行思源分行九十五年三月二十二日彰思字第一二四號函
    、上海商業儲蓄銀行三重分行九十五年三月二十三日（九五
    ）上三重字第０九四號函、國泰世華商業銀行屏東分行九十
    五年三月二十七日（九五）國世屏東字第六二號函、臺灣中
    小企業銀行東港分行九十五年三月二十二日東港字第九００
    四三號函、中華郵政股份有限公司九十五年四月六日儲字第
    ０九五０七０八八三二號函、復華商業銀行九十五年三月二
    十三日復重字第五一號函、玉山銀行重新分行九十五年三月
    二十八日玉山重新字第０六０三二七０二號函各一份在卷可
    稽，以被告申請開立帳戶時間之密集，所申請開立帳戶經列
    為警示帳戶比例之高，更可見被告申請開立上開中國信託商
    業銀行帳戶之動機非如被告所言僅係為匯款予家人所用之單
    純；且就取得上開中國信託商業銀行帳戶之第三人而言，該
    人既有意利用該帳戶作為詐騙之工具，其當無選擇一隨時可
    能遭真正存戶掛失而無法使用之帳戶之可能，輔以現今社會
    上，確實存有不少為貪圖小利而出售自己帳戶供人使用之人
    ，是該第三人僅需付出少許之金錢，即可取得一其可完全操
    控而無遭掛失風險之帳戶，該第三人實無以竊盜方式取得一
    隨時可能遭掛失之帳戶之必要，否則，若被告在該第三人尚
    未行詐前，或行詐後，尚未將帳戶內之款項提領出前，即將
    上開中國信託商業銀行之帳戶掛失，該第三人豈非無法遂其
    詐財之目的，該第三人絕無將涉及其詐騙成否之關鍵置於如
    此不確定境地之可能；況帳戶遭人利用成為洗錢工具之案例
    層出不窮，並經新聞媒體多次報導，以被告具有高中學歷心
    智正常之成年女子，自不知上情之理，其於上開中國信託商
    業銀行帳戶之存摺、金融卡遺失後，竟未立即向開戶銀行申
    報遺失，或向警察機關報案，遲至九十四年四月十九日即近
    八個月後始向開戶銀行申報遺失，更係與常情有悖。因之，
    綜合上情以觀，堪認上開中國信託商業銀行帳戶之存摺、金
    融卡並非遺失而係被告自行交予他人使用無疑。
  (三)又被告否認其有向被害人甲○○行騙，再參以被害人甲○○
    指述之被害情節，足認取得被告上揭中國信託商業銀行帳戶
    物件而實施前揭詐欺行為之人，係屬經過縝密之籌畫而組成
    之詐欺集團，一方面收購帳戶存摺、金融卡等物件使用，另
    一方面則以上述手法詐騙不特定人轉帳進入渠等指定之帳戶
    ，使不特定人陷於錯誤而交付金錢。則該集團顯係賴此等詐
    欺方法維生，資為常業，且利用被告名義帳戶作為掩飾其集
    團成員因自己實施常業詐欺之重大犯罪所得財物之用，至為
    灼然。
  (四)又在郵局或銀行等金融機構開設存款帳戶，原係針對個人社
    會信用而予以資金流通，具有強烈之屬人性，而金融帳戶為
    個人理財之工具，於郵局或銀行等金融機構申請開設存款帳
    戶並無任何特殊之資格限制，一般民眾皆可利用存入最低開
    戶金額之方式，任意在銀行或郵局等金融機構申請開設存款
    帳戶，一人並可於不同之金融機構申請多數之存款帳戶使用
    ，尚無任何困難，此乃眾所周知之事實，被告於為本案行為
    時已年滿二十歲，屬有一般社會經驗之人，對此應有所認知
    。而有犯罪意圖者，非有正當理由，竟徵求他人提供帳戶，
    客觀上可預見其目的，係供為某筆資金之存入，後再行領出
    之用，且該筆資金之存入及提領過程係有意隱瞞其流程及行
    為人身分曝光之用意，一般人本於一般認知能力亦均易於瞭
    解。是依一般人之社會生活經驗，若見他人不以自己名義申
    請帳戶，反而向人收集存款帳戶為不明用途使用或流通，衡
    情對於該等帳戶可能供洗錢等不法目的之使用，當有合理之
    預期，況且利用不相識之人之帳戶從事詐欺所得財物洗錢之
    用，早為傳播媒體廣為報導，被告既為有社會經驗之成年人
    ，當可預見收購其帳戶之人，目的係供為某筆資金之存入後
    再行領出之用，且該筆資金之存入及提領過程係有意隱瞞其
    流程及行為人身分曝光之用意，被告明知交付其名義之帳戶
    存摺及金融卡等物件予不相識之人流通，有幫助他人利用此
    等帳戶掩飾自己因重大犯罪所得財物之可能，竟仍將自己名
    義之帳戶交付予他人使用，以致自己完全無法了解、控制其
    帳戶物件之使用方法及流向，則被告具有幫助他人掩飾自己
    因重大犯罪所得財物之不確定故意，應堪認定。事證明確，
    被告犯行，已堪認定。
三、核被告乙○○所為，係犯刑法第三十條第一項前段、洗錢防
    制法第九條第一項之幫助他人掩飾該他人因自己重大犯罪所
    得財物罪。被告以幫助之意思，從事構成要件以外之行為，
    乃幫助犯，依刑法第三十條第二項之規定，應按正犯之刑減
    輕之。爰審酌被告提供金融機構銀行帳戶予詐欺集團，增加
    被害人尋求救濟之困難，亦使不法詐欺集團得以順利掩飾其
    常業詐欺所得之財物等對於社會秩序之危害程度，犯罪後並
    一再否認犯行，未見悔意之態度，兼衡其素行、犯罪之動機
    、目的、手段等一切情狀，量處如主文所示之刑，並諭知易
    科罰金之折算標準，以示懲儆。
據上論斷，應依刑事訴訟法第二百九十九條第一項前段，洗錢防
制法第九條第一項，刑法第十一條前段、第三十條第一項前段、
第二項、第四十一條第一項前段，罰金罰鍰提高標準條例第二條
，判決如主文。
本案經檢察官黃怡華到庭執行職務。
中    華    民    國  九十五  年    四    月  二十六  日
                  刑事第十九庭  審判長法  官  白光華
                                      法  官  楊志雄
                                      法  官  曾淑娟
上列正本證明與原本無異。
如不服本判決，應於判決送達後十日內向本院提出上訴狀（應附
繕本），上訴於臺灣高等法院。
                                      書記官  陳金鳳
中    華    民    國  九十五  年    四    月  二十七  日
附錄本案論罪科刑法條全文：
洗錢防制法第九條：
犯第二條第一款之罪者，處五年以下有期徒刑，得併科新臺幣三
百萬元以下罰金。
犯第二條第二款之罪者，處七年以下有期徒刑，得併科新臺幣五
百萬元以下罰金。
以犯前二項之罪為常業者，處三年以上十年以下有期徒刑，得併
科新臺幣一百萬元以上一千萬元以下罰金。
法人之代表人、法人或自然人之代理人、受雇人或其他從業人員
，因執行業務犯前三項之罪者，除處罰行為人外，對該法人或自
然人並科以各該項所定之罰金。但法人之代表人或自然人對於犯
罪之發生，已盡力監督或為防止行為者，不在此限。
犯前四項之罪，於犯罪後六個月內自首者，免除其刑；逾六個月
者，減輕或免除其刑；在偵查或審判中自白者，減輕其刑。


司法院資訊處製作；財團法人民間司法改革基金會備份。
